【裁判字號】    88,上訴,2364
【裁判日期】    890119
【裁判案由】    偽造文書
【裁判全文】
臺灣高等法院臺中分院刑事判決          民國八十八年度上訴字第二三六四號
    上  訴  人
    即  自訴人  丁○○
    代  理  人  常照倫
    上  訴  人
    即  被  告  甲○○
右上訴人等因被告偽造文書等案件，不服台灣台中地方法院中華民國八十八年九月廿
七日第一審判決（民國八十七年度自字第六九○號）提起上訴，本院判決如左：
    主      文
上訴駁回。
    事實及理由
一、本案經本院審理結果，認第一審法院依刑法第二百十六條、第二百十條、第二百
    十九條、第七十四條第二款，判處上訴人即被告甲○○（以下簡稱被告）有期徒
    刑伍月，緩刑年。偽造「乙○○」之印章壹顆及在讓渡書上偽造「乙○○」之
    署押壹枚、印文壹枚均沒收之。其認事用法，均無違誤，量刑及緩刑之宣告，亦
    均稱妥適，應予維持，並引用第一審判決書記載之事實、證據及理由（如附件）
    。
二、被告在本院未提出其他有利之證據及辯解，其上訴泛謂原判決任意推定犯罪事實
    ，對其提出之證據未予審酌，上訴人即自訴人丁○○上訴，未提出其他不利於被
    告之證據，認原審諭知被告緩刑為不妥，各指摘原判決此部分不當，惟原判決如
    何認定被告行使偽造私文書，及認暫不執行其宣告刑為當，予以宣告緩刑，已於
    判決理由欄詳予說明，彼等上訴，均難為有理由，應予駁回。
三、被告經合法傳喚，無正當理由不到庭，爰不待其陳述，逕行判決。
四、原判決關於被告丙○○部分，已判決確定，不予論列。
五、據上論斷，應依刑事訴訟法第三百七十三條、第三百六十八條、第三百七十一條
    ，判決如主文。
中      華      民      國    八十九     年       一      月   十九     日
                                  臺灣高等法院臺中分院刑事第一庭
                                        審判長法  官  陳  嘉  雄
                  法  官  龔  永  昆
                                              法  官  陳  登  源
右正本證明與原本無異。
如不服本判決應於收受送達後十日內向本院提出上訴書狀，其未述上訴之理由者並
得於提起上訴後十日內向本院補提理由書（均須按他造當事人之人數附繕本）。
                                              書記官  林  桂  鳳
中      華      民      國    八十九     年       一      月   二十一   日
                                                                        Ｈ
台灣台中地方法院刑事判決                          八十七年度自字第六九號
    自  訴  人  乙○○  男  三十一歲（民國○○○年○月○○日生）
                        住台中縣烏日鄉○○路三四四之一號
                        身分證統一編號：Ｚ000000000號
                丁○○  男  三十四歲（民國○○○年○月○日生）
                        住台中縣烏日鄉○里村○○路一０七之三號
                        身分證統一編號：Ｚ000000000號
    右  一  人
    代  理  人  常照倫律師
    被      告  甲○○男  四十九歲（民國○○○年○月○日生）
                        籍設台北市南港區○○○路○段一八二巷一０七弄十八號
                        居台北市○○○路○段九五號十五樓之一
                        送達處所：台北縣土城市○○路○段三一０號
                        身分證統一編號：Ｆ一0000000號
                丙○○  男  三十九歲（民國○○○年○月○日生）
                        住台中縣烏日鄉○○村○○街一０六號
                        身分證統一編號：Ｌ一二一五一三九七號
右列被告因偽造文書案件，經自訴人提起自訴，本院判決如左：
    主  文
甲○○行使偽造私文書，足以生損害於他人，處有期徒刑伍月。緩刑參年。
偽造「乙○○」之印章壹顆及在讓渡書上偽造「乙○○」之署押壹枚、印文壹枚均沒
收之。
丙○○無罪。
    事  實
一、甲○○明知其購買之中彰砂石行向台中縣政府申請准許使用台中縣霧峰鄉○○段
    （烏溪）一點五六五三公頃土地之砂石採取權已讓渡予簡有同（嗣簡有同再將中
    彰砂石行讓予乙○○），即無擅自將中彰砂石行讓渡他人之權利，竟未經中彰砂
    石行登記負責人乙○○之同意或授權，而於民國八十七年五月三十一日，在台北
    市某家醫院內，委託不知情之成年看護，為其向不知情之刻印章店人員偽刻乙○○之印章一顆，且委託該看護以乙○○名義（簽名及蓋印）書立讓渡書一紙，記
    載乙○○將中彰砂石行投資於中部砂石開發股份有限公司（即中部砂石聯管公司
    ，設於台中縣烏日鄉○○路九三０巷一七弄六六號）之全部股份，自八十七年五
    月三十一日起讓渡予丙○○經營。甲○○並於八十七年六、七月間，將前開偽造
    之讓渡書交予不知情之丙○○向中部砂石開發股份有限公司提出行使，使丙○○
    成為中部砂石開發股份有限公司之股東，足以生損害於乙○○及其讓渡者。嗣因
    乙○○將中彰砂石行讓渡予丁○○，並於八十七年七月十四日向台中縣政府辦妥
    負責人變更登記，旋丁○○於八十七年七月十七日持變更後之營利事業登記證欲
    加入中部砂石開發股份有限公司聯管經營砂石時，始發現上情。
二、案經被害人乙○○、丁○○提起自訴。
    理  由
甲、有罪部分：
一、訊據被告甲○○固坦承於前揭時地委託看護以乙○○名義書立讓渡書一紙，記載
    乙○○將中彰砂石行投資於中部砂石開發股份有限公司之全部股份讓渡予丙○○
    經營，並將讓渡書交予丙○○向中部砂石開發股份有限公司行使等事實，惟矢口
    否認其有前開犯行，辯稱：伊於八十三年間向陳再成購買中彰砂石行，因乙○○
    戶籍設在台中，所以就將中彰砂石行信託登記在乙○○名下，但伊為實際所有權
    人，自有權處分自己之財產。且乙○○自始分文未付而成為中彰砂石行負責人，
    其財產自不因伊之讓售行為而受有損害。況中彰砂石行之營利事業登記證及台中
    縣砂石商業公會會員證書均由伊保管中，讓渡書上乙○○之印章係乙○○放在華
    國測量公司申請公文之印章，伊並未偽刻該印章。又伊縱透過乙○○去向簡有同
    之媳婦借款新台幣（下同）二百萬元，而後將中彰砂石行准許之採取權讓予簡有
    同，然伊所有之中彰砂石行尚有四公頃多之土地未讓渡，故伊仍有權將中彰砂石
    行讓渡丙○○云云。惟查：（一）右揭事實，業據自訴人乙○○、丁○○於本院
    審理時指述綦詳，且有偽造之讓渡書一份、買賣合約書一份、台中縣政府營利事
    業登記聯合作業審查核准通知書二份、台灣省台中縣政府營利事業登記證一份、
    台中縣政府准許使用土地證明書一份、合約書一份等影本在卷可稽。（二）中彰
    砂石行於八十二年七月三日經台中縣政府核准營利事業登記在案，登記負責人為
    薛留芳，且台中縣政府於八十三年三月四日准許中彰砂石行使用台中縣霧峰鄉○○段（烏溪）一點五六五三公頃土地採取砂石，嗣於八十三年七月八日核准變更
    負責人為自訴人乙○○，又於八十七年七月十七日核准變更負責人為自訴人丁○○等情，有台中縣政府八十八年二月二十五日八八府建商字第五四八０九號函檢
    送之相關資料附卷足憑。（三）中彰砂石行負責人乙○○與簡有同於八十三年七
    月十三日簽立合約書，約定中彰砂石行同意將所申請許可之砂石採取區所在地烏
    溪即台中縣霧峰鄉○○段一點五六五三公頃之採取權以二百萬元轉讓給簡有同採
    取砂石，有該合約書可查，而據證人簡有同於本院審理時到庭證稱：當時訂約是
    由伊媳婦拿出二百萬元交給一位黃乾展（即合約書之見證人），算是向他買中彰
    砂石行，因乙○○有挖土機及貨車載運砂石來給伊運用，所以後來砂石及工資累
    積至二百萬時，伊就再將中彰砂石行讓給乙○○等語；另證人即簡有同之子簡景
    熹亦到庭證稱：簽合約時伊有在場，當時伊父親是以二百萬元購買中彰砂石行及
    採區採取權，由黃乾展及乙○○一起來談，因負責人不好變更且又無法展延，所
    以才未變更負責人，伊要求退還二百萬元，後來乙○○就以挖土機之工資分期償
    還二百萬元等語。（四）證人黃乾展到庭證稱：甲○○於八十三年間曾委託伊陪
    同乙○○去向一位老闆娘（指簡有同之媳婦）借錢，當時約定以二百萬元讓渡中
    彰砂石行申請一公頃多之砂石採區，伊後來將二百萬元交給甲○○，亦有將簽合
    約之事告訴甲○○等語，而被告甲○○復自承伊有聽黃乾展說如未於期限內還錢
    ，核准採取之土地將成為老闆娘的，伊迄今確實未還該筆款項等情。由上可知，
    被告甲○○應明知中彰砂石行向台中縣政府申請准許使用台中縣霧峰鄉○○段（
    烏溪）一點五六五三公頃土地之砂石採取權全部已於八十三年間讓渡予簡有同，
    即無再擅自將中彰砂石行讓渡他人之權利甚為顯然。被告甲○○未經中彰砂石行
    登記負責人乙○○之同意或授權，而於前揭時地，委託不知情之成年看護，擅以
    乙○○名義書立讓渡書一紙，即屬無制作權而擅自製造之偽造行為無疑。且簡有
    同嗣將中彰砂石行有償讓渡予自訴人乙○○，自訴人乙○○再將中彰砂石行有償
    讓渡自訴人丁○○，被告甲○○以乙○○名義偽造讓渡書將中彰砂石行在中部砂
    石開發股份有限公司之股份讓渡予丙○○並持以行使之行為，自足以生損害於自
    訴人乙○○及丁○○二人。（五）證人陳再成到庭證稱：伊為華國測量公司負責
    人，於八十二年間華國測量公司將中彰砂石行讓渡給甲○○，後來甲○○曾將乙○○及中彰砂石行之印章各一顆交給伊去申請測量採區，目前該等印章已找不到
    了等語，經查本件偽造讓渡書上之乙○○印章與自訴人乙○○向台中縣政府申請
    變更負責人時所蓋之印章及前開八十三年七月十三日合約書上之印章均不相符，
    此經核對前上揭資料可得而知，足見本件讓渡書上乙○○之印章應係被告甲○○
    委託不知情之成年看護，為其向不知情之刻印章店人員所偽刻甚明。綜上所述，
    被告甲○○前開所辯，顯係事後卸責之詞，不足採信，其犯行堪予認定。
二、核被告甲○○所為，係犯刑法第二百十六條、第二百十條之行使偽造私文書罪。
    其偽造印章為偽造私文書之階段行為，其偽造印文及偽造署押係偽造私文書之部
    分行為，均不另論罪。其偽造私文書後，復持以行使，其偽造之低度行為為行使
    之高度行為吸收，亦不另論罪。被告甲○○委託不知情之成年看護，為其向不知
    情之刻印章店人員偽刻乙○○之印章一顆，且委託該看護以乙○○名義書立讓渡
    書一紙，並將前開偽造之讓渡書交予不知情之丙○○向中部砂石開發股份有限公
    司提出行使，被告甲○○應論以間接正犯。爰審酌被告犯罪之動機、目的、手段
    ，及其品性、智識程度、犯罪所生之損害及犯罪後態度等一切情狀，量處如主文
    所示之刑。又查被告甲○○於七十六年間曾因竊盜案件，經本院判處有期徒刑二
    月確定，嗣於七十七年及八十年分別經減刑為有期徒刑一月及有期徒刑十五日，
    於八十年二月二十四日執行完畢，其於五年內未曾受有期徒刑以上刑之宣告，有
    本院被告全國前案紀錄表在卷可稽，其因一時失慮，致罹本件刑典，經此刑之宣
    告後，應知警惕而無再犯之虞，本院因認暫不執行其刑為當，予以宣告緩刑三年
    ，以啟自新。偽造「乙○○」之印章一顆雖未扣案，惟不能證明業已滅失，及在
    讓渡書上偽造「乙○○」之署押一枚及印文一枚，均應依刑法第二百十九條之規
    定，宣告沒收之。
乙、無罪部分：
一、自訴意旨另以：被告丙○○與甲○○共同基於行使偽造文書之犯意，由被告甲○○先行偽造自訴人乙○○之印章及簽名，持以和被告丙○○共同制作「乙○○將
    中彰砂石行投資於中部砂石開發股份有限公司之全部股份，自八十七年五月三十
    一日起讓渡予丙○○經營」之偽造讓渡書，使自訴人丁○○向自訴人乙○○承購
    中彰砂石行，並於八十七年七月十七日持變更登記後之營利事業登記證欲加入中
    部砂石開發股份有限公司聯管經營砂石時，發現被告丙○○已另持偽造之讓渡書
    向中部砂石開發股份有限公司登記，因認被告丙○○涉有偽造印章、偽造私文書
    、行使偽造私文書等罪嫌。
二、按犯罪事實應依證據認定之，無證據不得推定其犯罪事實；不能證明被告犯罪者
    ，應諭知無罪之判決；刑事訴訟法第一百五十四條、第三百零一條第一項分別定
    有明文。又按認定不利於被告之事實需依積極證據，苟積極證據不足為不利被告
    事實之認定時，即應為有利於被告之認定，更不必有何有利之證據，且告訴人之
    指訴係以使被告受刑事訴追為目的，是其陳述是否與事實相符，仍應調查其他證
    據以資審認（最高法院三十年上字第八一六號、五十二年台上字第一三○○號等
    判例參照）。
三、訊據被告丙○○堅決否認其有前開犯行，辯稱：中彰砂石行雖登記乙○○為負責
    人，但實際老闆及負責人是甲○○，伊交付一百八十二萬股金給甲○○，作為甲○○讓渡中彰砂石行在中部砂石開發股份有限公司股份予伊之款項，本件讓渡書
    是由甲○○交給伊，當時讓渡書上之乙○○姓名早已簽好，伊並不知道係由何人
    所簽等語。經查同案被告甲○○供稱：該讓渡書關於「乙○○」部分，是伊生病
    住院時，委託看護寫的，之後伊將讓渡書交給丙○○等語，核與證人即讓渡書上
    之見證人陳慧玲到庭證稱：該讓渡書是甲○○拿給伊及丙○○簽名，當時立讓渡
    書人乙○○部分早已簽好等情相符，可知被告丙○○辯稱本件讓渡書是由甲○○
    交給伊，當時讓渡書上之乙○○姓名早已簽好乙節，尚非子虛。再查被告丙○○
    於八十六年四月八日確交付被告甲○○加入中彰砂石行之股金一百萬元，有甲○○立具之收據影本一紙在卷可憑，且被告丙○○為中彰砂石行加入中部砂石開發
    股份有限公司而於八十六年八月十五日交付參加聯管之保證金七百一十萬，亦有
    收據影本一紙附卷足稽。蓋倘被告丙○○知悉中彰砂石行向台中縣政府申請准許
    使用台中縣霧峰鄉○○段（烏溪）一點五六五三公頃土地之砂石採取權已讓渡予
    簡有同，被告甲○○已無將中彰砂石行讓渡他人之權利，則被告丙○○應不至會
    再向被告甲○○購買中彰砂石行，並交付聯管公司巨額之保證金。是故堪認被告
    丙○○對中彰砂石行向台中縣政府申請准許使用之砂石採取權已讓渡予簡有同，
    被告甲○○已無將中彰砂石行讓渡他人權利之情並不知悉。準此，被告丙○○既
    認中彰砂石行屬被告甲○○所有，自訴人乙○○僅為登記名義人，則其自被告甲○○處收受讓渡書時，尚難認其與被告甲○○有共同偽造印章、讓渡書及行使讓
    渡書之犯意聯絡。是自不能單憑被告丙○○簽署被告甲○○交付之讓渡書時，讓
    渡人乙○○部分已書寫完畢，即遽認被告丙○○與被告甲○○有共同行使偽造文
    書之犯意聯絡及行為分擔。此外，本件復查無其他積極證據足資認定被告丙○○
    有自訴人所指之偽造文書等犯行，揆諸前揭法條及判例意旨，本件既不能證明被
    告丙○○犯罪，自應為其無罪之諭知。
四、被告丙○○經合法傳喚，無正當理由不到庭，本院認被告丙○○係應諭知無罪之
    案件，爰不待其陳述逕行判決，併此敘明。
據上論斷，應依刑事訴訟法第三百四十三條、第三百零六條、第二百九十九條第一項
前段、第三百零一條第一項，刑法第二百十條、第二百十六條、第二百十九條、第七
十四條第二款，判決如主文。
中      華      民      國    八十八    年      九      月    二十七    日
                                      臺灣臺中地方法院刑事第六庭
                                              法  官  張  靜  琪
右正本證明與原本無異。
如不服本判決，應於送達後十日內向本院提出上訴狀(須附繕本)，上訴於台灣高等
法院台中分院。
                                              書記官
中      華      民      國    八十八    年      九      月    二十八    日
附錄論罪科刑法條
刑法第二百十條
偽造、變造私文書，足以生損害於公眾或他人者，處五年以下有期徒刑。
刑法第二百十六條
行使第二百十條至第二百十五條之文書者，依偽造、變造文書或登載不實事項或使登
載不實事項之規定處斷。


司法院資訊處製作；財團法人民間司法改革基金會備份。
